臺灣臺北地方法院刑事判決　　　　　　　　　　　　　九十三年度訴字第四三八號
　　公　訴　人　臺灣臺北地方法院檢察署檢察官
　　被　　　告　甲○○
　　指定辯護人　本院公設辯護人乙○○
右列被告因殺人未遂案件，經檢察官提起公訴（九十二年度偵字第二四二０七號），
本院判決如左：
    主  文
甲○○殺人未遂，處有期徒刑伍年貳月。開山刀壹把沒收。
    事  實
一、甲○○因懷疑丙○○誘其妻，明知持刀往人體要害頭、頸部砍下，會造成死亡
    結果，仍萌生殺人之犯意，於民國九十二年十二月五日晚間，持其所有之開山刀
    一把（非槍砲彈藥刀械管制條例之刀械），自嘉義北上前往丙○○工作地點台北
    市○○區○○路三四三號優品服飾行，待丙○○於隔日凌晨三十五分許，自外頭
    收取貨款返抵優品服飾行時，甲○○即前揭開山刀從丙○○後方，於丙○○轉身
    時朝丙○○身體要害頭部重重砍下，丙○○雖因頭戴安全帽致頭部未受傷，然仍
    因此而倒地，甲○○即續往丙○○之身體要害頸部及手、腳多處猛砍，適正要離
    開優品服飾行之丙○○友人丁○○撞見，立即衝進抱住甲○○腳部企圖將甲○○
    拉走，詎甲○○仍不罷手，一手捉住丙○○衣服不放，一手持刀繼續朝丙○○身
    體多處猛砍，待優品服飾行經理見狀，與丁○○合力取下甲○○手中刀械，而報
    警當場查獲甲○○，並起出其所有用以行兇之上揭開山刀一把。丙○○因遭砍殺
    致四肢多處撕裂傷併右手掌拇指處肌腱斷裂五公分、左腳踝撕裂傷十公分併肌腱
    斷裂、右小腿撕裂傷二公分、頸部撕裂傷三公分等傷害，經緊急送醫始倖免於死
    。
二、案經被害人丙○○訴由臺北市政府警察局信義分局移送台灣台北地方法院檢察署
    檢察官偵查起訴。
    理  由
一、訊據被告甲○○固坦承因懷疑丙○○誘拐其妻，而於右揭時地持上揭開山刀砍傷
    丙○○致受有右揭傷害之事實，惟矢口否認有何殺人之犯意，辯稱：其當時只是
    要警告丙○○而已，並沒有要殺死丙○○的意思云云，經查：
    （一）被害人丙○○於右揭時地遭被告以前揭開山刀砍傷，受有四肢多處撕裂傷
          併右手掌拇指處肌腱斷裂五公分、左腳踝撕裂傷十公分併肌腱斷裂、右小
          腿撕裂傷二公分、頸部撕裂傷三公分等傷害，經救治後始倖免於死而於九
          十二年十二月二十六日出院等情，除據被告坦認不諱外，並經被害人黃仲
          璟指述及證人丁○○證述甚詳，且有台北市立忠孝醫院九十三年一月五日
          診斷明書、忠傷字第五三號驗傷診斷書、急診病歷表、內政部警政署刑事
          警察局鑑驗書各一紙，現場採證照片共十紙附卷可參，及被告所有供犯罪
          所用之開山刀一把扣案可佐。
    （二）被告雖辯稱只是要教訓一下被害人，並無殺人之故意云云，然按殺人未遂
          罪與傷害罪之區別，應以有無殺意，即其下手加害時有無死亡之預見為斷
          ，其受傷之多寡，是否致命部位，雖可藉為認定有無殺意之心證，且為重
          要之參考資料，惟非判斷二罪間之絕對標準，仍須斟酌當時客觀環境及其
          他具體情形加以判斷（參見最高法院十九年上字第七一八號判例、九十年
          度臺上字第一二八一號判決、九十一年度台上字第四八九三號判決意旨）
          。查本案被害人丙○○所受勢不足以致命，固有台北市立忠孝醫院九十三
          年一月五日診斷明書、忠傷字第五三號驗傷診斷書各一紙附卷可參，惟被
          告供稱：因為丙○○破壞其家庭，使其妻林慧玲逼迫其簽立離婚離婚協議
          書並要求分居，經其妹婿跟拍後才發現其妻與丙○○兩人一起出去、一起
          下班的情形，其為了保護自己的家才會去砍丙○○等語（見本院九十二年
          度聲羈字第三九七號卷九十二年十二月六日訊問筆錄、九十三年五月六日
          審理筆錄），顯見被告持刀下手前已有足夠之殺人動機。再參以被害人黃
          仲璟指稱：其在事發前二十分鐘曾接獲被告之表妹賴余樺打電話說被告要
          殺其，後來其進入優品服飾行放東西時，一轉頭就遭一個戴安全帽口罩的
          人持刀往頭上砍去，當時幸好有戴安全帽所以頭部沒受傷，但其倒下後該
          人又繼續砍其頸部、手腳及身體，並講了兩聲「給你死」，後來丁○○衝
          進來欲將該人拉開，但該人仍然繼續持刀猛砍，直到另一個經理進來才一
          起拉開並奪下刀子，將該人的安全帽及口罩拿下來以後，才知道是被告等
          語（見九十二年度偵字第二四二Ｏ七號卷第九七至九九頁、本院九十二年
          五月六日審理筆錄），核與證人丁○○證稱：當天晚上其去找被害人，剛
          好在店門口要牽車回去，就看到有人從旁邊暗暗的工地衝出來跑進店裡，
          拿一把很長的刀舉的很高，往被害人頭部砍下去，然後兩人就跌倒發生扭
          打，其當時距離被害人有一段距離，繞過一排機車跑進去店裡後，就看到
          被害人受傷，其過去抱住被告腳部，但被告一隻手抓著被害人，另一隻手
          還拿刀一直砍，後來經理過來幫忙一起將被告拉開，彼等合力搶下被告的
          刀報警，並將被害人送醫等語相符（見本院九十二年五月六日審理筆錄）
          ，而被告所持之開山刀刀刃長約三十二公分，刀身尖銳，除有照片二紙可
          參外，並經本院勘驗屬實，以該開山刀朝人體猛砍，將會造成死亡結果，
          此乃眾所週知之事，被告亦供稱：「我知道從他頭部砍下會死掉」（見本
          院九十三年五月六日審理筆錄），而被告竟持開山刀朝被害人頭部、頸部
          要害猛砍，足見其有殺人犯意且能預見死亡之結果甚明。雖當時被害人頭
          部因遭安全帽保護致未傷及頭部要害，然被害人原係背對被告，係因被告
          下刀時恰巧轉身，致被告刀落在安全帽上而未成傷，且該安全帽係一般俗
          稱「西瓜皮」之安全帽，僅為薄薄一層，帽內並無任何底層保護，被告所
          砍一刀在被害人所戴之安全帽上造成五公分刀痕，刀痕直透帽子內部等情
          ，有檢察官現場堪驗筆錄及安全帽照片一紙附卷可徵（見上開偵查卷第五
          二頁），顯見其當時下手之重；再觀之診斷證明書所示，告訴人當時係受
          有四肢多處撕裂傷併右手掌拇指處肌腱斷裂五公分、左腳踝撕裂傷十公分
          併肌腱斷裂、右小腿撕裂傷二公分、頸部撕裂傷三公分等傷害，住院二十
          日後始能出院，惟出院時仍然行動不便，由此種種均可見當時被告用力之
          猛，若非恰巧有安全帽保護，且丁○○及公司經理都在現場立即拉開被告
          ，被害人應已喪命。此外，被告在丁○○衝進去阻止時，不僅不停止，猶
          仍繼續朝被害人猛砍，益證其殺意之堅，是被告確實有置被害人於死之決
          心應堪認定，其辯稱只是想要教訓被害人云云，顯係事後卸責之詞委無足
          採。
      綜上所述，本件事證明確，被告犯行應堪認定。
二、查被告甲○○基於殺人之故意，持刀砍殺害被害人，惟未造成被害人死亡之結果
    ，核其所為，係犯刑法第二百七十一條第二項、第一項之殺人未遂罪。其已著手
    於殺人行為之實施，而未生死亡之結果，其行為係屬未遂，應依刑法第二十六條
    前段之規定，減輕其刑；爰審酌被告係因懷疑被害人誘拐其妻始萌殺意之犯罪動
    機、其持開山刀砍殺被害人之犯罪手段、被害人所受之傷害非輕、且迄今未與告
    訴人達成和解，惟犯後深表悔悟之態度等一切情狀，量處如主文所示之刑，以示
    懲儆。至扣案之開山刀一把為被告所有且供犯罪所用之物，業據被告供承在卷（
    見本院九十三年五月六日審理筆錄），爰依刑法第三十八條第一項第二款規定沒
    收，附此敘明。
據上論斷，應依刑事訴訟法第二百九十九條第一項前段、刑法第二百七十一條第二項
、第一項、第二十六條前段、第三十八條第一項第二款，判決如主文。
本案經檢察官葉雅婷到庭執行職務
中　　　華　　　民　　　國　　九十三　　年　　　五　　　月　　 十八 　　日
                                      臺灣臺北地方法院刑事第三庭
                                          審判長法官  劉慧芬
                                         　　 法　官　邱　琦
                                        　　  法  官　蔡如琪
右正本證明與原本無異。
如不服本判決，應於判決送達後十日內，向本院提出上訴狀。
                                          書記官 黃鈴容
中　　　華　　　民　　　國　　九十三　　年　　　五　　　月　　 十八 　　日
附錄法條
中華民國刑法第二百七十一條
(普通殺人罪)
殺人者，處死刑、無期徒刑或十年以上有期徒刑。
前項之未遂犯罰之。
預備犯第一項之罪者，處二年以下有期徒刑。
